【裁判字號】    99,事聲,10003
【裁判日期】    990630
【裁判案由】    限期起訴
【裁判全文】
臺灣臺北地方法院民事裁定           99年度事聲字第10003號
異  議  人
即  債權人  乙○○
相  對  人
即  債務人  甲○○
上列異議人與相對人甲○○間聲請限期起訴事件，異議人對民國
98年12月23日本院98年度審司全聲字第92號裁定聲明異議，本院
裁定如下：
    主  文
原裁定廢棄。
相對人在原法院之聲請駁回。
    理  由
一、按當事人對於司法事務官處理事件所為之終局處分，得於處
    分送達後10日之不變期間內，以書狀向司法事務官提出異議
    ；司法事務官認前項異議有理由時，應另為適當之處分；認
    異議為無理由者，應送請法院裁定之；法院認第1項之異議
    為有理由時，應為適當之裁定；認異議為無理由者，應以裁
    定駁回之，民事訴訟法第240條之4第1項前段、第2項及第3
    項定有明文。
二、次按，經准為假扣押，而本案尚未繫屬者，命假扣押之法院
    應依債務人聲請，命債權人於一定期間內起訴，民事訴訟法
    第529條第1項定有明文。又所謂「起訴」，係指依訴訟程序
    提起訴訟，得以確定私權之存在，而取得確定判決者而言，
    （最高法院65年台抗字第44號判例參照）。假扣押所保全者
    ，為金錢之請求或得易為金錢請求之請求，因之凡聲請假扣
    押所保全請求之原因事實，與起訴請求給付之原因事實相同
    ，即屬上開條項所稱之起訴。最高法院82年度台抗字第564
    號、83年度台抗字第46號裁判見解亦同，可資參酌。
三、本件異議意旨略以：異議人於聲請本院96年度裁全字第1502
    4號准予假扣押後，已基於侵權行為損害賠償等法律關係向
    本院提起訴訟，並經本院以98年度重訴字第467號受理在案
    ，足證異議人就本件假扣押程序所欲保全之請求，業已依法
    向本院提起訴訟在案。是原審准予相對人聲請命異議人限期
    起訴之裁定，顯有違誤，爰依法聲明異議等語。
四、經查，異議人前向原法院聲請對相對人及訴外人趙美蓉之財
    產在新台幣（下同）7,500萬元內為假扣押，經原法院以96
    年度裁全字第15024號裁定准予對相對人及訴外人趙美蓉之
    財產為假扣押在案；嗣異議人於97年4月8日對本院97年度重
    訴字第23號刑事詐欺案件提起附帶民事訴訟，經本院刑事庭
    以97年度重附民字第22號裁定移送至本院民事庭，並經本院
    以97年度審重訴字第86號分案進行審查程序後以本院98年度
    重訴字第467號受理在案等情，業經本院依職權調閱本院96
    年度裁全字第15024號、97年度審重訴字第86號及98年度重
    訴字第467號卷宗審核屬實。而異議人就上開對相對人之假
    扣押所欲保全之本案請求，已於本院97年度審重訴字第86號
    訴訟程序中即98年7月3日具狀向本院對相對人為追加起訴在
    案，嗣本案98年度重訴字第467號侵權行為損害賠償之訴於
    99年6月18日經本院判決在案；而觀諸上開異議人於96年12
    月13日向原法院提出之民事假扣押聲請狀，及異議人於97年
    4月7日所提之刑事附帶民事起訴狀與於本院97年度審重訴字
    第86號、98年度重訴字第467號訴訟程序中所主張之事實及
    其提出之歷次書狀、匯款明細表等相關證物，可知異議人起
    訴之原因事實與其假扣押之請求應屬相同；又本件民事起訴
    金額亦大於假扣押之金額，是上開異議人所提起之民事訴訟
    ，自為該假扣押之本案訴訟。則揆諸首揭說明，異議人已就
    其假扣押之聲請提起本案訴訟，即無再行起訴之必要。原法
    院依相對人之聲請，再命異議人限期起訴，於法即有未合。
    異議意旨指摘原裁定不當，求予廢棄，為有理由，應由本院
    將原裁定廢棄，並諭知如主文第2項所示。
五、依民事訴訟法第240條之4第3項前段，裁定如主文。
中    華    民    國    99    年    6     月    30    日
                  民事第六庭    法  官  陶亞琴
以上正本係照原本作成
如不服本裁定應於送達後10日內向本院提出抗告狀，並繳納抗告
費新台幣1,000元
中    華    民    國    99    年    6     月    30    日
                                書記官  曹瓊文

司法院資訊處製作；財團法人民間司法改革基金會備份。
